臺灣高等法院刑事判決
110年度交上易字第139號
上  訴  人  
即  被  告  黃卜凡


上列上訴人因公共危險案件，不服臺灣桃園地方法院109年度審
交易字第506號，中華民國110年2月22日所為之第一審判決（起
訴案號：臺灣桃園地方檢察署109年度偵字第28900號），提起上
訴，本院判決如下：
    主  文
上訴駁回。
    事  實
一、黃卜凡於民國109年8月9日下午3時至5時許，在桃園市龍潭
    區新龍路與金龍路口與朋友共飲米酒後，明知飲酒後未待體
    內酒精消退即駕車上路，將可能因酒精作用影響其駕駛操控
    能力及注意狀況，而危及用路人之安全，竟仍於同日下午5
    時10分許，自該處騎乘車牌號碼000-000號普通重型機車欲
    購買晚餐；嗣行經桃園市○○區○○路00號前，為警攔檢盤查，
    於同日下午5時31分許，經以酒精測定器測得其吐氣所含酒
    精濃度達每公升0.62毫克，而得悉上情。
二、案經桃園市政府警察局龍潭分局報告臺灣桃園地方檢察署檢
    察官偵查起訴。 
    理  由
壹、證據能力之說明
    本件認定事實所引用之卷內非供述證據（詳後述），並無證
    據證明係公務員違背法定程序取得，依同法第158條之4規定
    反面解釋，均有證據能力。
貳、實體部分
一、認定事實所憑之證據及理由：
    訊據被告對於上開事實，業已於警詢、偵查、原審及本院審
    理時均坦承不諱（見偵查卷第14頁至第15頁、第57頁至第58
    頁，原審卷第32頁、第37頁，本院卷第59頁），復有桃園市
    政府警察局龍潭分局龍潭派出所酒精測定紀錄表、舉發違反
    道路交通管理事件通知單等件在卷可佐（見偵查卷第33頁、
    第35頁）。足見被告上開任意性之自白確與事實相符。綜上
    所述，本件事證已臻明確，被告吐氣所含酒精濃度達每公升
    0.25毫克以上為0.62毫克，仍駕駛動力交通工具之犯行堪以
    認定，應予依法論科。
二、論罪：
（一）核被告所為，係犯刑法第185條之3第1項第1款之駕駛動力
      交通工具而吐氣所含酒精濃度達每公升零點二五罪。
（二）被告前有五次酒後駕車為警查獲後經檢察官為緩起訴處分
      或法院判刑之前科紀錄（詳後述），距本案發生前最近一
      次（即第四次）係於108年間，再因公共危險案件，經臺
      灣桃園地方法院以108年度壢交簡字第2027號判決判處有
      期徒刑五月確定，於108年12月5日執行完畢（其第五次酒
      後駕車之公共危險犯行經判決後尚未執行），有本院被告
      前案紀錄表在卷可佐（見本院卷第35頁至第37頁），是被
      告於有期徒刑執行完畢後五年內故意再犯本案有期徒刑以
      上之罪，為累犯。依司法院釋字第775號解釋文義及理由
      ，係指構成累犯者，不分情節，一律加重最低本刑，於不
      符合刑法第59條所定要件之情形下，致生行為人所受之刑
      罰超過其所應負擔罪責之個案，不符罪刑相當原則、比例
      原則。於此範圍內，在修正前，為避免發生上述罪刑不相
      當之情形，法院就該個案應裁量是否加重最低本刑；依此
      ，該解釋係指個案應量處最低法定刑，又無法適用刑法第
      59條在內減輕規定之情形，法院應依此解釋意旨裁量不予
      加重最低本刑。查，被告前⑴於98年間因公共危險案件，
      經臺灣桃園地方法院檢察署（已更名為臺灣桃園地方檢察
      署）檢察官命被告繳交緩起訴處分金新臺幣（下同）五萬
      五千元，並以98年度緩字第1326號為緩起訴處分確定；⑵
      復於104年間因公共危險案件，經臺灣桃園地方法院以104
      年度壢交簡字第1025號判決判處有期徒刑三月確定；⑶又
      於106年間因公共危險案件，經同法院以106年度審交易字
      第847號判決判處有期徒刑六月、併科罰金三萬六千元確
      定；⑷再於108年間因公共危險案件，經同法院以108年度
      壢交簡字第2007號判決判處有期徒刑五月確定；⑸繼於109
      年間因公共危險案件，經同法院以109年度壢交簡字第150
      5號判決判處有期徒刑六月確定，有前揭本院被告前案紀
      錄表在卷可稽。被告於本案前已有五件相同類型之酒後駕
      車之公共危險前案，⑷案亦已執行完畢，顯見被告對刑罰
      反應力乃屬薄弱，參諸司法院釋字第775號解釋之意旨等
      一切情狀後，認如加重其法定最低度本刑，尚不至於使其
      所受的刑罰超過其所應負擔之罪責，爰依刑法第47條第1
      項規定，加重其刑。
三、維持部分原判決之理由：
（一）原審以被告之罪證明確，適用刑法第185條之3第1項第1款
      、第47條第1項及刑法施行法第1條之1第1項規定，並審酌
      被告明知酒精成分對人之意識能力具有不良影響，酒後駕
      車對一般往來之公眾及駕駛人自身皆具有高度危險性，且
      酒後駕車肇事屢見於報章媒體，而政府更三令五申宣導酒
      後不得駕車，竟枉顧自身及公眾安全而多次酒後駕車，連
      本同案已達六次，實應予嚴懲，兼衡其吐氣所含酒精濃度
      為每公升0.62毫克，仍駕駛普通重型機車行駛於市區道路
      所生之危險，及前因公共危險案件，屢經法院判刑，復再
      犯本案之罪，顯見其未因前案之判刑獲取教訓，兼衡本案
      行為所生危害、智識程度、生活狀況、素行及犯後態度等
      一切情狀，量處有期徒刑八月。核其認事用法，並無違誤
      ，量刑亦稱妥適。
（二）被告上訴意旨以其家中尚有母親及罹患癌症無法工作之弟弟，需被告外出工作照料，被告一旦身陷囹圄，勢必造成家庭破碎及喪失復歸社會之機會，與法院追求修復精神有違，請鈞院體恤被告前情，被告願意提供公益勞動云云。惟按刑之量定，為求個案裁判之妥當性，法律賦予法院裁量之權，量刑輕重，屬為裁判之法院得依職權自由裁量之事項，苟其量刑已以行為人之責任為基礎，並斟酌刑法第57條各款所列情狀，在法定刑度內，酌量科刑，無顯然失當或違反公平、比例及罪刑相當原則者，亦無偏執一端，致明顯失出失入情形，自不得指為違法。原審判決既已詳細記載認定被告犯罪之證據及理由，並已審酌關於刑法第57條科刑之一切情狀，本院復考量刑法第185條之3之規範目的係因飲酒後開車將減低駕駛人之注意能力，提高肇事之可能性，影響大眾安全，為預防不特定多數用路人之傷亡結果，政府大力禁止酒駕，大眾傳播媒體亦屢屢配合廣為宣導。被告明知政府嚴加取締酒後駕車，並經五次罪刑執行完畢，其第一次犯行時支付緩起訴處分金五萬五千元，後四次犯行分別判處有期徒刑三月、六月（併科罰金）、五月、六月，應知悉酒後駕車之危害性，仍不知警惕，明知自己飲用米酒，仍開車上路，顯示被告無視酒後駕車可能造成之公共危險結果，義務違反情節確實重大，因當前社會大眾及立法者對屢犯違背安全駕駛行為處罰應予加重之期待俾避免再犯，被告最近一次酒醉駕車已經判處有期徒刑六月確定，再次觸犯酒後駕車之公共危險犯行，自有令其接受自由刑而將渠暫時隔離於社會之必要，此亦屬刑事政策中社會防衛機制之一環；且被告普通重型機車駕駛執照已因酒駕而遭吊銷，有證號查詢汽車駕駛人資料在卷可參（見偵查卷第31頁），竟仍不見悔改，酒駕如故，無視大眾交通安全，惡性非輕，實難認原審有何量刑過重之處，被告請求量處得易服社會勞動之刑期，難謂有理。綜上所述，被告執前詞提起上訴，為無理由，應予駁回。
據上論斷，應依刑事訴訟法第368條，判決如主文。
本案經檢察官林安紜到庭執行職務。　　
中　　華　　民　　國　　110 　年　　7 　　月　　28　　日
                  刑事第二十庭  審判長法　官  王復生
                                      法　官  張紹省
                                      法　官  遲中慧
以上正本證明與原本無異。
不得上訴。
                                      書記官  鄭巧青
中　　華　　民　　國　　110 　年　　7 　　月　　28　　日
附錄本案論罪科刑法條全文：
中華民國刑法第185條之3
駕駛動力交通工具而有下列情形之一者，處二年以下有期徒刑，
得併科二十萬元以下罰金：
一、吐氣所含酒精濃度達每公升零點二五毫克或血液中酒精濃度
    達百分之零點零五以上。
二、有前款以外之其他情事足認服用酒類或其他相類之物，致不
    能安全駕駛。
三、服用毒品、麻醉藥品或其他相類之物，致不能安全駕駛。
因而致人於死者，處三年以上十年以下有期徒刑；致重傷者，處
一年以上七年以下有期徒刑。
曾犯本條或陸海空軍刑法第54條之罪，經有罪判決確定或經緩起
訴處分確定，於五年內再犯第一項之罪因而致人於死者，處無期
徒刑或五年以上有期徒刑；致重傷者，處三年以上十年以下有期
徒刑。